臺灣新竹地方法院行政訴訟判決　
109年度交字第139號
原      告  鄭世謄  
被      告  交通部公路總局新竹區監理所

代  表  人  黃萬益  
訴訟代理人  吳靜宜  
上列當事人間違反道路交通管理處罰條例事件，原告不服被告中
華民國109 年6月16日竹監新四字第51-E00000000號裁決，提起
行政訴訟，本院判決如下：
    主  文
原告之訴駁回。
訴訟費用新臺幣參佰元由原告負擔。
    事實及理由
一、程序事項：
    本件因屬不服被告所為道路交通管理處罰條例(下稱道交條
    例)第8 條之裁決而提起撤銷訴訟，依行政訴訟法第237 條
    之7 規定，不經言詞辯論，逕行裁判，合先敘明。
二、事實概要：
    原告於民國109年4月24日08時01分許，駕駛訴外人陳金枝所
    有車牌號碼000-0000號自用小客車（下稱系爭車輛）行經新
    竹市自由路95巷38弄路口處（下稱系爭處所）時，因於設有
    禁止臨時停車標線處所臨時停車，經舉發員警示意停車受檢
    ，惟原告並未按舉發員警指示停車、交付證件，即逕自駛離
    。嗣經舉發員警以原告有「違反處罰條例之行為，拒絕停車
    接受稽查而逃逸」之違規事實而製單舉發。原告不服、提出
    陳述單，經舉發單位函復違規屬實，被告據此依道交條例第
    60條第1 項、第85條之規定，於109 年6月16日以竹監新四
    字第51-E00000000號裁決書（下稱原處分），裁處原告罰鍰
    新台幣（下同）20,000元（原處分書漏載吊扣其駕駛執照6 
    個月而不另予裁處）。原告仍不服，提起本件行政訴訟。
三、本件原告主張：
    伊就斯時違規停車一節並不爭執，然當時現場亦有許多違停
    車輛，舉發員警卻僅針對伊處理，且執勤態度相當惡劣跋扈
    。伊斯時的確有聽到舉發員警要求其停車並交出行照與駕照
    ，然當下為了想先後退2、3公尺至沒有紅線的地方停好車，
    再接受員警稽查，是以並未立即依舉發員警指示處理，而整
    個過程員警都沒有表示什麼，等伊倒好車等待該員警自行過
    來稽查、取件，然員警卻未為之，反而於嗣後再行指控伊逃
    離現場，足見該員警為達業績成效而不擇手段，懇請撤銷原
    處分等語。
四、被告則答辯以：
    本案經新竹市警察局第二分局於109年6月8日以竹市警二分
    五字第1090013992號、109年8月10日以竹市警二分五字第10
    90019879號函覆略以：駕駛人於舉發單所載時、地駕駛系爭
    車輛於禁止臨時停車處所違規臨時停車，經執勤員警要求駕
    駛人出示證件接受稽查，並以口頭示警告誡該駕駛人停車接
    受稽查取締，惟駕駛人不服稽查執意駕車離去，其不服稽查
    取締行為實屬明確，本案執勤員警依現場所發現之違規事實
    予以逕行舉發並無違誤等語。復經勘驗執勤員警現場採證影
    片及照片，系爭車輛因違規停車遭執勤員警盤查，員警站立
    於駕駛座旁以明確響亮之口頭告知，要求該駕駛人出示證件
    ，該駕駛人充耳不聞以消極方式不配合稽查並欲駕車離去，
    經員警口頭喝斥制止要求停車，惟該駕駛人仍以倒車方式離
    開現場，因該區域鄰近大果菜市場人車眾多，執勤員警顧及
    用路人安全不宜強行冒險攔阻，遂採較安全方式，以採證影
    片為佐證依違規事實予以逕行舉發。該駕駛人已知曉員警對
    其稽查並要求出示證件之事實，存僥倖心態仍執意以倒車方
    式逕行駕車離去，本案不論該駕駛人事後有無停於附近，員
    警於執行稽查過程，該駕駛人即負有服從稽查之義務，卻不
    聽制止仍以消極不作為方式，致使員警未能完成稽查程序，
    應屬拒絕接受稽查之行為。綜上，本案經舉發單位函復違規
    事實明確，被告依規裁處應屬適法，原告之訴為無理由，請
    依法駁回原告之訴等語。
五、本院之判斷：
（一）按汽車駕駛人，駕駛汽車有違反本條例之行為，經交通勤
      務警察或依法令執行交通稽查任務人員制止時，不聽制止
      或拒絕停車接受稽查而逃逸者，除按各該條規定處罰外，
      處1萬元以上3萬元以下罰鍰，並吊扣其駕駛執照6 個月，
      行為時道交條例第60條第1 項定有明文；次按，員警於攔
      停舉發時，經明確指揮制止攔檢不停車輛，應避免追車，
      依規定逕行舉發；不服稽查取締事實之認定必須經攔停稽
      查且有下情事之一者，方得舉發：…(4)以消極行為不服從
      稽查者，內政部警政署交通違規稽查與輕微違規勸導作業
      注意事項規範之具體作法第2項第5點、第7點亦有明文。
（二）另按，違規行為時點之違反道路交通管理事件統一裁罰基
      準表記載，汽車之駕駛人違反道交條例第60條第1 項規定
      （違反處罰條例之行為，拒絕停車接受稽查而逃逸），於
      期限內繳納或到案聽候裁決者，應處罰鍰2萬元，並吊扣
      其駕駛執照6 個月。核此規定，係基於母法之授權而為訂
      定，且就違反道路交通管理事件統一裁罰基準及處理細則
      附件所示統一裁罰基準表中有關道交條例第60條第1 項之
      裁罰基準內容，則以機車、大型重型機車及汽車、五年內
      違反本項規定二次以上及是否於期限內繳納或到案聽候裁
      決等，作不同罰鍰標準。渠等衍生交通秩序危害，既不相
      同，分別處以不同之罰鍰，符合相同事件相同處理，不同
      事件不同處理之平等原則，並未牴觸母法，是被告自得依
      此基準而為裁罰，亦未違反比例原則，合先陳明。
（三）查原告於事實概要欄所載時、地，駕駛系爭車輛，因違規
      停車而經舉發員警指示停車受檢，惟原告未當場配合員警
      指示停車、繳交證件，即逕行駛離乙節，有本件之舉發單
      、原處分書、採證相片與光碟、新竹區監理所交通違規案
      件陳述單、本件舉發員警之職務報告、駕駛人基本資料、
      汽車查詢資料在卷可稽（見本院卷第63頁、第69-70頁、
      第81-86頁、第95-98頁），且為兩造所不爭執，堪信為真
      。是本件有爭執者，即在原告是否有「違反處罰條例之行
      為，拒絕停車接受稽查而逃逸」之違規行為？
（四）經查，經本院勘驗上開舉發錄影光碟結果：「日間無雨，
      所在為雙向單線道旁，右側路邊停有數輛機車、腳踏車。
      鏡頭右方可見有一銀色小客車（下稱系爭車輛）於路邊轉
      角停靠。員警於站在靠近系爭車輛駕駛座之處，持續大聲
      地對系爭車輛內的駕駛人說：『來，麻煩駕照、行照，不
      給駕照、行照（手指不斷上下指向系爭車輛），我等會兒
      直接取締，不服取締啊，AUE-5621，來麻煩停車，紅線違
      停，好，OK。』。於08:01:44-08:02:06員警喊話的期間，
      由畫面可見系爭車輛原停於路邊轉角、路緣邊線為紅實線
      之處，且駕駛座車窗全開，惟車內駕駛人並未聽從員警指
      示，仍持續緩慢後退至後方他向道路上。員警於原地喊完
      話後，鏡頭即轉向他處，並未跟近系爭車輛，畫面結束。
      」此有本院110年2月26日調查證據筆錄可參（見本院卷12
      3-128頁）。依上揭影像內容及上述勘驗結果可知，原告
      斯時確有於禁止臨時停車標線處所（紅線）臨時停車之違
      規行為(違反道交條例第55條第1項第3款規定)，且於舉發
      員警明確告知其違規事項及應配合後續之舉發程序後，原
      告仍然執意倒車離去，是本件原告確有拒絕停車接受稽查
      而逃逸之行為至明。
（五）汽車駕駛人駕駛車輛有違反道交條例之違規行為，經警攔
      查時，有停車及接受稽查而不得逃逸之義務，其經警察告
      知對其違規執行交通稽查之事由後，駕駛人亦即負有接受
      稽查而出示身分證明文件、表明身分之義務，且於警察製
      單舉發之稽查程序結束前，亦負有在場配合稽查之義務；
      若雖先停車，然於警察未完成製單舉發之稽查程序前即逕
      自離去，即與拒絕停車接受稽查無異。原告雖主張斯時係
      欲倒車至無紅線的地方停車，再等待員警自行前來稽查，
      實無逃逸云云，惟原告就其係欲倒車至無紅線處停車乙節
      無法舉證，且其自承舉發員警當時已明確向其要求應立即
      提出證件供其製單舉發，則依上揭規範，原告自應即時依
      員警指示停留原地，並配合後續之舉發程序，而非逕自倒
      車另至他處，且縱原告斯時欲倒車另至他處再等待舉發員
      警前來稽查者，自應於倒車前告知員警此情，待其同意後
      再另至他處等待，以利員警有所準備，而非任憑己意判斷
      、消極不語逕行離開現場。是原告未依上開員警指示留於
      現場提出證件，並等待員警完成製單舉發之稽查程序即自
      行倒車離去，自已符合道交條例第60條第1項規定要件，
      而認有「違反處罰條例之行為，拒絕停車接受稽查而逃逸
      」之違規行為至明。
（六）綜上所述，本件原告於上開時、地，駕駛系爭車輛，有違
      反處罰條例之行為，拒絕停車接受稽查而逃逸之違規行為
      ，洵屬明確。從而，被告以原處分裁罰原告，並無違誤，
      原告之訴，為無理由，應予駁回。
六、本件判決基礎已臻明確，兩造其餘之攻擊防禦方法經本院斟
    酌後，核與判決不生影響，無一一論述之必要，併予敘明。
七、本件第一審裁判費為300元，應由原告負擔，爰確定第一審
    訴訟費用額如主文第2項所示。
據上論結，本件原告之訴為無理由，依行政訴訟法第237條之8第
1項、第98條第1項前段，判決如主文。
中　　華　　民　　國　　110 　年　　4 　　月　　16　　日
                  行政訴訟庭　法　官　林南薰
以上正本係照原本作成。
如不服本判決，應於送達後20日內，向本院提出上訴狀，其未表
明上訴理由者，應於提出上訴後20日內向本院補提理由書（均須
按他造人數附繕本），逾期未提出者，勿庸命補正，即得依行政
訴訟法第245 條第1 項規定以裁定駁回。上訴理由應表明關於原
判決所違背之法令及其具體內容，或依訴訟資料可認為原判決有
違背。
中　　華　　民　　國　　110 　年　　4 　　月　　16　　日
                              書記官　陳麗麗